臺灣高等法院臺中分院刑事判決　　　　94年度上易字第1423號
上　訴　人　臺灣臺中地方法院檢察署檢察官
被　　　告　戊○○
被　　　告　己○○
共　　　同
選任辯護人　林益輝律師
上列上訴人因被告竊盜案件，不服臺灣臺中地方法院94年度中簡
上字第419號，中華民國94年9月22日第一審判決（起訴案號：臺
灣臺中地方法院檢察署93年度偵字第19786號 ），提起上訴，本
院判決如下：
    主  文
上訴駁回。
    理  由
一、公訴意旨略以：被告己○○、戊○○共同意圖為自己不法之
    所有，於民國九十三年一月五日十八時許，以要設立休閒農
    場、開挖釣魚池之用途為由，由己○○出面與乙○○、丙○○、丁○○簽訂座落於臺中市○○區○○段四七號土地之租
    賃契約後，即僱用挖土機與卡車挖掘竊取該地土方砂石，並
    外載出售予不詳人士變賣圖利，隨即逃逸無跡。因認被告等
    均涉犯刑法第320條第1項之竊盜罪嫌。
二、按犯罪事實應依證據認定之，無證據不得認定犯罪事實；又
    不能證明被告犯罪者，應諭知無罪之判決，刑事訴訟法第15
    4條第2項、第301條第1項前段分別定有明文。次按，刑法第
    320條第1項之竊盜罪構成要件有三，(一)須意圖為自己或第三
    人不法之所有。(二)須有竊取行為。(三)須竊取他人之動產。縱
    有不法所有之意圖，但並非以竊取之方式為之，亦不成立竊
    盜罪。
三、被告戊○○、己○○均坦承有於九十三年一月五日與乙○○
    等人訂立上開土地租賃契約，並僱用挖土機與卡車挖掘土地
    土方砂石及外載等情，惟堅決否認有何竊盜之犯行，均辯稱
    ：當時訂立契約時，係設立休閒農場、開挖釣魚池，地主同
    意開發及將土石載走，其等並無不法所有之犯意等語。
四、經查，依告訴人丙○○、乙○○、丁○○等人於九十三年六
    月十八日所提出之土地租賃契約（見九十三年度發查字第二
    二九七號偵查卷第十六至十八頁），該契約是於九十三年一
    月五日由被告己○○與乙○○等人所簽訂，該契約第四條第
    一項約定：「本土地係供休閒農場、開挖釣魚池之用，地上
    物設施等不得超過總面積四分之一」，另第六條第四項約定
    ：「甲方（即乙○○等人）出租土地，現有地上物及以乙方
    （即被告己○○）處理之多餘土石，應由乙方自行找場地棄
    置，甲方不負責處理」，被告己○○、戊○○開挖釣魚場及
    將土石等物外載，顯事先經告訴人同意開挖土石，並非以竊
    取方式為之。證人乙○○證稱：本來講好，在三月一日整地
    ，但是他們提早開挖，並經過我們的同意等語。又證稱：「
    （前面兩次在挖的時候，你有無向他質疑已經挖很深了？）
    那時候還沒有很深，是第三次挖的很深，才說要設海釣場。
    」「（當時你的反應如何？）我覺得不對，我就去阻止。」
    、「（他怎麼說？）他就沒有繼續挖了。」等語。足認被告
    於向告訴人等所承之上開土地挖取土石，並非秘密為之，被
    告二人之行為，並不構成竊盜罪。縱被告二人挖取土石有超
    過約定承租土地面積四分之一，亦不能認為係竊盜之行為。
    另證人賴林文讚於偵查中證稱：被告戊○○有以鄭龍夫之名
    義，向其租土地，將土方外載等語，惟被告戊○○辯以：該
    案是因為那邊不能做釣魚池，才沒有做等語，此證詞所述事
    項不同，與本案被訴犯罪無關聯性，不得作為本件犯罪之證
    據。此外又無證據足以證明被告二人挖取土石，係以秘密竊
    取之方式為之，其等犯罪不能證明。原審法院認被告被訴竊
    盜罪不能證明，為無罪之諭知，並無違誤，應予維持。檢察
    官上訴意旨略以；被告二人自承挖掘土石，且無申請營業之
    事實，而所以停止開挖係因地主出面阻止並提出告訴後始停
    止，並非自願為之。況其原拒不回填土方，至偵查中始在公
    權力壓力下才回填土方，而其所開挖之現場呈不規則狀，並
    非係為經營休閒農場之計劃性開挖。又經勘驗，原地現場被
    挖一個大洞，土方被外運，一片荒蕪，毫無建造休閒農場之
    跡。其等假租地之名，行竊取土地之實甚明，指摘原審判決
    對明顯客觀之證據不採，徒以契約書上載開挖未逾四分之一
    即認定被告並未違約無罪，認事有誤云云。查被告二人承租
    本案土地，不問其動機如何，其等開挖土石，並非以秘密方
    式為之，不成立竊盜罪。檢察官仍以上詞指摘原審判決，其
    上訴為無理由，應予駁回。
五、至於公訴人於原審法院審理時，認被告若非竊盜亦為詐欺或
    侵占。但被告侵占及詐欺之犯行，未據起訴，法院無從審究
    ，併此敘明。
據上論斷，應依刑事訴訟法第368條，判決如主文。
本案經檢察官甲○○到庭執行職務。
中　　華　　民　　國　　94　　年　　12 　月　21     　日
            刑事第九庭  審判長法  官  趙  春  碧
                              法  官  康  應  龍
                              法  官  張  國  忠
上列正本證明與原本無異。
不得上訴。
                              書記官  胡  美  娟
中　　華　　民　　國　　94　　年　　12 　月　 22  　　日
                                                      Ａ
